【裁判字號】    95,訴,1593
【裁判日期】    950809
【裁判案由】    毒品危害防制條例
【裁判全文】
臺灣臺中地方法院刑事判決              95年度訴字第1593號
公  訴  人  臺灣臺中地方法院檢察署檢察官
被      告  甲○○
上列被告因毒品危害防制條例案件，經檢察官提起公訴（九十五
年度毒偵字第二二五三號）及移送本院併案辦理（九十五年度毒
偵字第二八八九號），被告於準備程序就被訴事實為有罪之陳述
，本院合議庭裁定由受命法官獨任進行簡式審判程序，並予判決
如下：
    主    文
甲○○連續施用第一級毒品，累犯，處有期徒刑拾月。
扣案之注射針筒壹支沒收。
    犯罪事實
一、甲○○前於民國九十年及九十二年間，曾均因違反毒品危害
    防制條例案件，經本院先後以九十年度訴字第三０二一號及
    九十二年度訴字第九五０號各判處有期徒刑七月及八月確定
    ，嗣二案接續執行，其入監執行後，在九十三年七月二十二
    日因縮短刑期假釋付保護管束出監，甫於九十三年十二月十
    日因假釋期滿視為執行完畢；其於九十年間，已另因前揭施
    用毒品案件，經本院以九十年度毒聲字第五八四三號令入戒
    治處所施以強制戒治，於九十二年九月二十八日始行執行完
    畢；詎甲○○仍不知戒絕，於前開強制戒治執行完畢後五年
    內，復基於施用第一級毒品海洛因之概括犯意，自九十四年
    十二月二十六日十五時許起至九十五年六月二十三日二十三
    時許止，分別在臺北縣板橋市友人住處（詳細地址不詳）、
    臺中縣清水鎮友人住處（詳細地址亦不詳）及停駐於臺中縣
    市不特定地點之自用小客車上，以將微量毒品海洛因摻入香
    菸吸食或將少許第一級毒品海洛因混入礦泉水稀釋後，注入
    注射針筒內，再以注射針筒注射血管之方式，連續施用第一
    級毒品海洛因多次（施用頻率為每月施用一次）。嗣甲○○
    先後於九十四年十二月二十六日十九時許及九十五年六月二
    十三日二十三時二十五分許，分別在臺中縣板橋市○○路與
    民權路路口及臺中縣清水鎮○○路三七六巷二三之一號前自
    用小客車內為警查獲，其第二次為警查獲時，且經員警扣得
    其所有供施用毒品海洛因所用之注射針筒一支及其友人楊欣
    樺所有亦供施打海洛因所用之止血帶二條。甲○○二次為警
    查獲且均經員警徵得其同意後，採集尿液送請鑑驗，因嗎啡
    （毒品海洛因之代謝物）俱呈現陽性反應，始由警進而查悉
    上情。
二、案經臺北縣政府警察局板橋分局報告臺灣板橋地方法院檢察
    署檢察官呈請臺灣高等法院檢察署檢察長令轉臺灣臺中地方
    法院檢察署檢察官偵查起訴，暨臺中縣警察局清水分局報請
    臺灣臺中地方法院檢察署檢察官偵查後，移送本院併案審理
    。
    理    由
一、上揭犯罪事實，業經被告甲○○於本院訊問時坦認不諱，而
    被告為警查獲後所採取之尿液，經先後送請臺灣檢驗科技股
    份有限公司及中山醫學大學附設醫院檢驗科藥物檢測中心檢
    驗結果，嗎啡（毒品海洛因之代謝物）俱係呈現陽性反應，
    有尿液檢驗報告二份附卷可稽，另本件復有被告所有供施用
    毒品海洛因所用之注射針筒一支及其友人楊欣樺所有亦供其
    施打毒品海洛因所用之止血帶二條扣案可資佐證，足見被告
    上開自白，確與事實相符，堪予採認。又被告前於九十年間
    ，已因施用毒品案件，經本院以九十年度毒聲字第五八四三
    號令入戒治處所施以強制戒治，強制戒治執行完畢之時間則
    為於九十二年九月二十八日，此有臺灣高等法院被告前案紀
    錄表及臺灣臺中地方法院檢察署全國施用毒品案件紀錄表在
    卷可查，是被告確有於強制戒治執行完畢後，五年內復行施
    用毒品之罪行。綜此，本件事證已臻明確，被告施用毒品海
    洛因之犯行堪予認定。
二、被告甲○○行為後，刑法及刑法施行法業於九十四年二月二
    日經總統以華總一義字第０九四０００一四九０一號令修正
    公布，並於九十五年七月一日施行。按行為後法律有變更者
    ，適用行為時之法律，但行為後之法律有利於行為人者，適
    用最有利於行為人之法律，現行刑法第二條第一項定有明文
    。此條規定乃與刑法第一條罪刑法定主義契合，而貫徹法律
    禁止溯及既往原則，係規範行為後法律變更所生新舊法律比
    較適用之準據法，是刑法第二條本身雖經修正，但刑法第二
    條既屬適用法律之準據法，本身尚無比較新舊法之問題，應
    一律適用裁判時之現行刑法第二條規定以決定適用之刑罰法
    律，先予辨明。又以本次刑法修正之比較新舊法，應就罪刑
    有關之共犯、未遂犯、想像競合犯、牽連犯、連續犯、結合
    犯，以及累犯加重、自首減輕暨其他法定加減原因（如身分
    加減）與加減例等一切情形，本於統一性及整體性原則，綜
    其全部罪刑之結果而為比較，亦有最高法院九十五年度第八
    次刑事庭會議決議可資參照。是按：
（一）被告甲○○行為時，刑法第四十七條累犯原規定：受有期
      徒刑之執行完畢或受無期徒刑或有期徒刑一部之執行而赦
      免後，五年以內再犯有期徒刑以上之罪者，為累犯，加重
      本刑至二分之一。」，修正後之刑法第四十七條規定則為
      ：「受徒刑之執行完畢，或一部之執行而赦免後，五年以
      內故意再犯有期徒刑以上之罪者，為累犯，加重本刑至二
      分之一。第九十八條第二項關於因強制工作而免其刑之執
      行者，於受強制工作處分之執行完畢或一部之執行而免除
      後，五年以內故意再犯有期徒刑以上之罪者，以累犯論。
      」。本件被告所犯係屬故意犯罪，是不論依新法或舊法均
      構成累犯，則修正前刑法關於累犯之規定，對被告並無不
      利之情形。
（二）被告甲○○多次施用毒品海洛因之犯行，係時間緊接，所
      犯罪構成要件相同之罪，顯係基於概括犯意反覆為之，而
      修正後刑法業已刪除連續犯之規定，考諸該規定刪除後，
      除法理上合於接續犯、包括一罪之情形仍可認為構成單一
      之犯罪外，其餘數犯罪行為之情形，即應依刑法第五十一
      條之規定予以分論併罰，此刪除雖非犯罪構成要件之變更
      ，但顯已影響行為人刑罰之法律效果，自屬法律有變更。
      依修正前刑法，本件被告得論以連續犯，並得加重其刑至
      二分之一，其所犯毒品危害防制條列第十條第一項之施用
      第一級毒品罪，最重本刑為五年，加重其刑至二分之一後
      ，最高僅得判處被告有期徒刑七年六月，然依修正後之刑
      法應併合處罰，最高則得判處被告有期徒刑三十年，依修
      正後刑法第二條第一項規定比較新、舊法結果，仍應適用
      較有利於被告之行為時法律，即修正前刑法而論以連續犯
      。
（三）綜合上述各條文修正前、後之比較，揆諸前揭最高法院決
      議及修正後刑法第二條第一項前段、但書規定之「從舊從
      輕」原則，因被告甲○○於本件係先受有期徒刑執行完畢
      ，五年內故意再犯本件有期徒刑以上之罪之情形，修正前
      後規定均認應構成累犯，且咸應加重本刑至二分之一，並
      無歧異之處，且被告於本件依修正前刑法第五十六條之規
      定，對被告論以連續犯較為有利，綜其全部罪刑之比較，
      自應一體適用被告行為時之法律，即修正前刑法之相關規
      定予以論處。
三、按海洛因係屬毒品危害防制條例第二條第二項第一款所指之
    第一級毒品，核被告甲○○所為，係犯毒品危害防制條例第
    十條第一項之施用第一級毒品罪。被告施用前持有第一級毒
    品之低度行為，應為其施用第一級毒品之高度行為所吸收，
    不另論罪。被告先後多次施用第一級毒品海洛因之犯行，時
    間緊接，犯罪構成要件相同，顯係基於概括犯意反覆為之，
    為連續犯，應依修正前刑法第五十六條之規定論以一罪，並
    加重其刑。公訴意旨雖未敘及被告自九十四年十二月二十六
    日十九時許往前回溯四日內某時起至九十五年九十五年六月
    二十三日二十三時許止之多次施用毒品海洛因之犯行，然此
    部分犯行因與前開已起訴且經認定有罪之被告施用毒品海洛
    因犯行部分，有連續犯之裁判上一罪關係，亦為起訴效力所
    及，且為檢察官移送本院併案辦理（九十五年度毒偵字第二
    八八九號），本院自應併予審論之。另被告前於九十年及九
    十二年間，曾均因違反毒品危害防制條例案件，經本院先後
    以九十年度訴字第三０二一號及九十二年度訴字第九五０號
    各判處有期徒刑七月及八月確定，嗣二案接續執行，其入監
    執行後，在九十三年七月二十二日因縮短刑期假釋付保護管
    束出監，甫於九十三年十二月十日因假釋期滿視為執行完畢
    ，有前開臺灣高等法院被告前案紀錄表在卷可查，被告於有
    期徒刑執行完畢後，五年以內再犯本件有期徒刑以上之罪，
    為累犯，應依修正前刑法第四十七條規定，遞予加重其刑。
    爰審酌被告前已因施用毒品犯行，經強制戒治及有期徒刑之
    執行，竟仍故態復萌，復行施用毒品不輟，無視於毒品對於
    自身健康之戕害及國家對於杜絕毒品犯罪之禁令，且被告於
    本件施用毒品之期間持續甚久；惟衡酌施用毒品係屬自戕行
    為，被告犯罪手段尚屬平和，亦未因此而危害他人，所生損
    害尚非鉅大，且被告於犯後坦承犯行，尚見悔意之犯罪後態
    度，暨施用毒品者均有相當程度之成癮性及心理依賴，其犯
    罪心態與一般刑事犯罪之本質並不相同，應側重適當之醫學
    治療及心理矯治為宜等一切情狀，量處如主文所示之刑。
四、另被告甲○○第二次為警查獲時所扣得之注射針筒一支，係
    被告受贈於友人楊欣樺而為其所有且為供其施用毒品海洛因
    所用之物，已據被告供明在卷，爰均依刑法第三十八條第一
    項第二款之規定，予以諭知沒收（被告行為後，刑法第三十
    八條規定業經修正公布施行，修正前、後之同條條文，對於
    供犯罪所用之物以屬於犯罪行為人為限應予沒收之要件並未
    變更，而本次修正，處刑條文並未修正，亦即行為時與裁判
    時之主刑條文並無不同，則依從刑，係附屬於主刑，不生比
    較輕重問題，本件即應適用修正後之刑法第三十八條規定為
    沒收之依據，最高法院二十四年上字第五二九二號判例要旨
    參考）。至扣案之止血帶二條，其中一條雖係供被告於為警
    查獲前施打毒品海洛因所用之物，惟並非為被告所有（被告
    供稱係由友人楊欣樺攜來供施用毒品海洛因之用），復非屬
    違禁物，核與沒收要件不符，爰不併為沒收之宣告，亦附此
    敘明之。
據上論斷，應依刑事訴訟法第二百七十三條之一第一項、第二百
九十九條第一項前段，毒品危害防制條例第十條第一項，刑法第
十一條前段、第二條第一項前段、第三十八條第一項第二款、修
正前刑法第五十六條、第四十七條，判決如主文。
本案經檢察官顏偉哲到庭執行職務。
中    華    民    國    95    年    8     月    9     日
                    刑事第四庭  法  官  陳思成
上正本證明與原本無異。
如不服本判決，應於送達後十日內向本院提出上訴狀（須附繕本
），上訴於臺灣高等法院臺中分院。
                                書記官  王嘉麒
中    華    民    國    95    年    8     月    9     日
附錄論罪科刑法條
毒品危害防制條例第十條
施用第一級毒品者，處六月以上五年以下有期徒刑。


司法院資訊處製作；財團法人民間司法改革基金會備份。
